臺灣臺南地方法院民事判決
109年度訴字第1790號
原      告  新晟水泥製品股份有限公司

法定代理人  王煎    
訴訟代理人  陳建明  
            沈昌憲律師
被      告  光曜工程有限公司

法定代理人  蔡育芳  
上列當事人間請求給付貨款事件，經本院於民國110年9月9日言
詞辯論終結，判決如下：
    主  文
被告應給付原告新臺幣65萬5,455元，及自民國109年10月8日起
至清償日止，按年息百分之5計算之利息。
訴訟費用新臺幣7,160元由被告負擔。
　　事實及理由
一、被告未於最後言詞辯論期日到場，核無民事訴訟法第386條
    所列各款情形，爰依原告之聲請，由其一造辯論而為判決，
    合先敘明。　
二、原告主張：
　㈠被告因承攬臺南市新營區忠政里活動中心新建工程（下稱新
    營區忠政里活動中心工程）及新營高中107年半戶外球場新
    建工程（下稱新營高中戶外球場工程），而於民國(下同)10
    8年11月至109年5月間陸續向原告訂購28日強度280㎏/c㎡（新
    營區忠政里活動中心工程）、210㎏/c㎡（新營高中戶外球場
    工程）之預拌混凝土（下稱系爭契約）。原告已依約交付供
    被告施工，並經業主驗收付款，然被告尚積欠剩餘貨款共計
    新臺幣（下同）65萬5,455元（下稱系爭貨款），迄未支付
    ，前經原告催討無果，是依民法第367條規定，請求被告應
    給付原告系爭貨款，及自支付命令送達翌日起至清償日止，
    按年息百分之5計算之利息。
　㈡又依結構用混凝土施工規範第18章混凝土施工品質之評定與
    認可，18.1.3節規定混凝土施工品質應依試驗室或工地養護
    之試體評定其強度；如上述試體評定結果有疑問或無上述試
    體之評定結果時，可用鑽心取得試體加以檢驗評定其強度。
    另18.5.5節規定鑽心試體合格之標準為同組試體之平均強度
    不低於規定強度f'c之85%，且任一試體之強度不低於f'c之7
    5%。另依行政院公共工程委員會公布之「第3310章結構用混
    凝土」施工規範第3.3.2節規定，抗壓強度試驗「(3)合格標
    準：除非契約另有規定，每種混凝土之全部28天齡期抗壓強
    度（f'c），試驗結果須滿足下列規定方為合格：A.任何連
    續3組強度試驗結果之平均值不得小於規定強度f'c。B.任何
    一組強度試驗之結果不得低於f'c-35kgf/c㎡。」、「（4)鑽
    心試驗：混凝土品質如有不符前述合格標準規定時，除應探
    討強度低落之原因，採取改進措施外，並應進行鑽心試驗，
    對結構體混凝土作進一步之評估。A.鑽心試體之抗壓強度試
    驗應符合CNS1238之相關規定。B.混凝土強度可疑處，應取
    三個代表性試體為一組，由工程司選擇對結構物強度損害最
    小之位置鑽心取樣。如試驗前發現試體於取出或處理過程中
    有損壞之現象時，應重取試體。C.鑽心試體合格之標準為同
    組試體之平均強度不低於規定強度f'c之85%，且任一試體之
    強度不低於f'c之75%。D.鑽心殘孔應以低坍度之同等強度混
    凝土或砂漿填補之。」等內容。據此，結構用混凝土之抗壓
    強度試驗，於工地養護試體抗壓試驗不合格時，應對結構體
    混凝土進行鑽心試驗，如鑽心試體符合上開強度，仍屬合格
    。蓋工地養護試體製作過程可能發生初凝擾動、養護不當、
    粒料析離等情況，未必能真實反應預拌混凝土之實際抗壓強
    度，故得對澆置後之建築結構體混凝土進行鑽心試驗確認是
    否合格。
　㈢而原告交付之預拌混凝土，工地養護試體抗壓試驗雖未達契
    約抗壓強度，然經兩造會同工程監造單位於108年12月6日對
    新營區忠政里活動中心工程結構體混凝土進行鑽心取樣送驗
    結果，6個試體抗壓強度分別為280kgf/c㎡、292kgf/c㎡、308
    kgf/c㎡、268kgf/c㎡、276kgf/c㎡及290kgf/c㎡，平均強度為2
    86kgf/c㎡(小數點以下四捨五入），已超過契約抗壓強度280
    kgf/c㎡，並未低於約定強度之85%即238kgf/c㎡(即285×85%=2
    38kgf/c㎡)，且任一試體之抗壓強度亦未低於約定強度之75%
    （即280kgf/c㎡×75%＝210kgf/c㎡），依上開規範應屬合格。
    另於108年12月31日對新營高中戶外球場工程結構體進行鑽
    心取樣試驗結果，2個試體抗壓強度分別為229kgf/c㎡及214k
    gf/c㎡，亦均超過契約之抗壓強度210kgf/c㎡等情，業有震遠
    檢驗科技有限公司及康士特材料檢驗有限公司混凝土鑽心試
    體抗壓強度試驗報告可稽，足證原告已依約給付。參被告已
    向業主領取全部工程款，亦表示上開工程均已通過驗收，則
    其猶以工地養護試體抗壓試驗未達契約強度為由，拒絕給付
    剩餘貨款，並無理由。
　㈣並聲明：如主文第1項所示。
三、被告答辯：
　㈠原告交貨單已載明被告所訂購之混凝土強度，各為280kg/c㎡
    （新營區忠政里活動中心工程）及210kg/c㎡（新營高中戶外
    球場工程），然其交付之預拌混凝土，因工地養護試體抗壓
    試驗均未達上開約定強度，被告始未支付剩餘貨款。
　㈡又依民法第363條第1項規定，買賣標的物中有瑕疵者，買受
    人得請求減少與瑕疵物相當之價額。兩造雖未約定混凝土不
    合格之處置方式，但應參照社團法人台灣混凝土學會擬製之
    預拌混凝土買賣契約書範本處理，至行政院公共工程委員會
    公布之結構用混凝土規範，乃適用於連工帶料之承攬工程，
    營造承攬商有後續保固責任，與本件情況不同，故應不可適
    用。而依上開預拌混凝土買賣契約書範本第3頁，若試體強
    度不符合格標準時，根據鑽心試驗結果或由技師簽證之結構
    計算書證明已澆置之混凝土結構功能足夠且安全，則已澆置
    之混凝土得以有條件接受，但應依單價扣款20%。原告亦不
    應將品質不合格之風險全數轉嫁予被告，另依105年4月臺南
    市政府公共工程材料試檢驗作業之「材料與施工」項目未符
    合規範值（或設計值）統計表，原告於其他公共工程亦有因
    混凝土圓柱試體抗壓試驗不合格之情形，顯示其至本件仍未
    改進。
　㈢承前，若按兩造契約單價20%扣款計算，新營區忠政里活動中
    心工程之契約單價為1,950元，扣減20%後之單價應為1,560
    元，乘以原告出貨數量167.5方，其可請求之金額應減少26
    萬1,330元。另新營高中戶外球場工程之契約單價為1,750元
    ，扣減20%後之單價應為1,400元，乘以原告出貨數量110.5
    方，其可請求之金額應減少15萬4,770元。原告請求金額與
    扣減20%後之差額為32萬6,625元＋19萬3,375元-26萬1,330元
    -19萬3,375元=10萬4,000元（扣款總額），故原告可請求金
    額乃為55萬1,455元（即65萬5,455元－10萬4,000元），被告
    同意支付此金額，逾此範圍之請求則不同意支付。
　㈣並聲明：原告之訴駁回。
三、本院之判斷：
　㈠經查：
　1.被告因承攬新營區忠政里活動中心工程及新營高中戶外球場
    工程，而於108年11月至109年5月間陸續向原告訂購強度280
    kg/c㎡（新營區忠政里活動中心工程）及210kg/c㎡（新營高
    中戶外球場工程）之預拌混凝土。原告已如數交付供被告施
    工完畢，並經業主驗收付款，但被告尚積欠剩餘貨款65萬5,
    455元，至今未向原告支付等情，業據原告提出：①108年11
    月7日、24日及30日、同年12月13日、109年1 月23日及同年
    2 月26日、3 月12日、4 月13日統一發票影本共9 張；②原
    告公司預拌混凝土交貨單影本82張；③原告公司客戶出貨日
    報表影本；④光耀工程帳款明細表；⑤原告寄送被告之108年7
    月30日郵局存證信函等影本(見司促卷第11-131頁)，可資證
    明，並為被告所不爭執，應堪認定。
  2.被告陳稱：原告交付之混凝土，工地養護試體檢驗不符合上
    開強度之情，亦據其提出：①109 年8 月5 日郵局存證信函
    影本；②附件一之忠政里活動中心新建工程結構平面圖，於1
    08年11月1日訂購280kg/c㎡澆注2樓頂板、樑、柱、牆，於10
    8年11月29日做混凝土抗壓強度試驗結果（柱、大樑、小樑
    、版、牆），為192kg/c㎡、216kg/c㎡、207kg/c㎡，全部未達
    280kg/c㎡；③附件二之新營高中107年半戶外球場新建工程一
    層結構平面圖，於108年11月25日訂購澆注基礎強度210kg/c
    ㎡，於108年12月23日28天試驗結果202kg/c㎡，不符訂購強度
    ；④竣葦科技檢驗有限公司竣葦實驗室混凝土圓柱試體抗壓
    強度試驗報告影本；⑤康士特材料檢驗有限公司新營實驗室
    混凝土圓柱試體抗壓強度試驗報告影本等為證（見訴卷第15
    -20頁），並為原告所不爭執，固亦堪認定。
  3.然兩造嗣經會同工程監造單位於108年12月6日對新營區忠政
    里活動中心工程結構體混凝土進行鑽心取樣送驗結果，6個
    試體抗壓強度分別為280kgf/c㎡、292kgf/c㎡、308kgf/c㎡、2
    68kgf/c㎡、276kgf/c㎡及290kgf/c㎡；另於108年12月31日對
    新營高中戶外球場工程結構體進行鑽心取樣試驗結果，2個
    試體抗壓強度分別為229kgf/c㎡及214kgf/c㎡等情，復據原告
    提出震遠檢驗科技有限公司及康士特材料檢驗有限公司混凝
    土鑽心試體抗壓強度試驗報告可稽，故上開結構體鑽心取樣
    試驗結果，亦堪採信。
　㈡次按就地澆置混凝土之各種混凝土工程，內政部於91年7月8
    日內政部台內家字第 0910084735 號令訂定發布結構混凝土
    施工規範，並自92年1月1日實施，嗣經110年7月13日內政部
    台內營字第1100809581號令修正發布第1～4、7～9、13、15、
    16、18點條文，並自110年9月1日生效。本件兩造之系爭混
    凝土契約係發生於000年00月至109年5月間，應適用修正前
    之規範。茲將修正前有關混凝土強度檢驗合格與否之相關條
    文臚列如下：1.1.1 本規範適用於就地澆置混凝土之各種混
    凝土工程。1.1.2 混凝土工程之施工除合約文件另有規定者
    外，應依本規範之規定。1.6.3 除另有規定外，混凝土工程
    施工品質之評定與認可應依本規範第18章規定。18.1混凝土
    工程施工品質應按本章之規定予以評定與認可。18.1.3 混
    凝土施工品質應依試驗室或工地養護之試體評定其強度；如
    上述試體評定結果有疑問或無上述試體之評定結果時，可用
    鑽心取得試體加以檢驗評定其強度。18.2.1各種配比混凝土
    強度之評估，應按第17.4節之規定，以試驗室養護之工地製
    作試驗體進行檢驗。再依據其強度試驗結果加以評定，符合
    第18.2.2 節規定者應予認可；否則應按第18.2.3 及18.2.4
    節之規定辦理。18.2.4 混凝土品質如有不符合第18.2.2 (2
     ) 節規定時，除應按第18.2.3 節辦理外，應探討強度低落
    之原因。並按第18.4 節之規定，對結構體混凝土作進一步
    評估。18.3工地養護應按第12章之規定辦理，經按第12.6.2
    節之規定評估合格者應予認可。養護不符合要求之混凝土應
    按第18.4節之規定辦理18.4結構體混凝土之評估。18.4.1當
    發生第18.2.4 或18.3 節之情況時，應行鑽心試驗，並以其
    結果為混凝土強度評估之依據。18.4.3 鑽心試驗之結果符
    合第18.5.5節之規定可予接受。18.5.1 混凝土品質之評定
    發生第18.2.4 或 18.3 節之情況，或監造者認為需要時，
    應進行鑽心試驗。18.5.5  鑽心試體合格之標準為同組試體
    之平均強度不低於規定強度f'c之85%，且任一試體之強度不
    低於f'c之75%。
　㈢是依上開規範可知，工地養護之混凝土試體檢驗如有不符合
    第18.2.2 (2 ) 節規定時，應再按第18.4節規定，對結構體
    混凝土進行鑽心試驗，並以其結果為混凝土強度評估之依據
    。如鑽心試驗之結果符合同組試體之平均強度不低於規定強
    度f'c之85%，且任一試體之強度不低於f'c之75%之標準，仍
    應認定為合格。非謂工地養護之混凝土試體檢驗不符合上開
    規範，即逕認其不合格。蓋工地養護試體製作過程可能發生
    初凝擾動、養護不當、粒料析離等情況，未必能真實反應混
    凝土之實際抗壓強度，故應再對澆置後結構體混凝土進行鑽
    心試驗，確認是否符合第18.5.5節之規定，並以此結果作為
    混凝土強度評估之依據。
　㈣兩造就系爭契約交易之混凝土強度合格與否，並無另行約定
    其檢驗標準，自應適用上開規範。是依前段說明，工地養護
    之混凝土試體檢驗如有不符合約定強度時，應再對結構體混
    凝土進行鑽心試驗，並以結構體鑽心試驗結果作為混凝土強
    度評估之依據。如鑽心試驗之結果符合同組試體之平均強度
    不低於約定強度之85%，且任一試體之強度不低於約定強度
    之75%之標準，仍應認定為合格。是依前所述，原告所製作
    之工地養護試體檢驗雖不符合約定強度，然再對新營區忠政
    里活動中心工程之結構體鑽心試驗結果，同組試體之平均強
    度為286kgf/c㎡【即（280＋292＋308＋268＋276＋290kgf/c㎡）÷6
    ＝286kgf/c㎡，小數點以下四捨五入），已超過契約抗壓強度
    280kgf/c㎡，並未低於約定強度之85%即238kgf/c㎡(285×85％=
    238kgf/c㎡)，且任一試體之抗壓強度亦未低於約定強度之75
    %即210kgf/c㎡（280kgf/c㎡×75%＝210kgf/c㎡）。另新營高中
    戶外球場工程之結構體鑽心試驗結果，同組試體亦均超過契
    約強度210kgf/c㎡，依上開規範，均應認定為合格。足證原
    告已依系爭契約交付符合約定品質之混凝土，已堪認定。被
    告僅以工地養護試體檢驗不符合約定強度之情，遽謂原告未
    交付合於約定強度之混凝土，應予扣款云云，並無可採。
　㈤從而，原告既已依兩造系爭契約交付被告承攬工程所需之預
    拌混凝土，則原告依系爭契約請求被告給付積欠之系爭貨款
     65萬5,455元，即屬有據，應予准許。
　㈥末按給付有確定期限者，債務人自期限屆滿時起，負遲延責
    任。給付無確定期限者，債務人於債權人得請求給付時，經
    其催告而未為給付，自受催告時起，負遲延責任。其經債權
    人起訴而送達訴狀，或依督促程序送達支付命令，或為其他
    相類之行為者，與催告有同一之效力。遲延之債務，以支付
    金錢為標的者，債權人得請求依法定利率計算之遲延利息。
    應付利息之債務，其利率未經約定，亦無法律可據者，週年
    利率為百分之5。分據民法第229條第1、2項、第233條第1項
    及第203條規定。是原告併請求被告應自支付命令送達翌日
    即109年10月8日起至清償日止，按年息百分之5計算之利息
    ，亦屬有據，應併予准許。
四、綜上所述，原告依系爭契約請求被告給付65萬5,455元，及
    自109年10月8日起至清償日止，按年息百分之5計算之利息
    ，為有理由，應予准許。
五、本件事證已臻明確，兩造其餘攻擊防禦方法及所提出之證據
    資料，經本院斟酌後認與判決結果不生影響，無庸逐一論列
    ，併此敘明。
六、論結：原告之訴為有理由，依民事訴訟法第385條第1項前段
    、第78條，判決如主文。
中　　華　　民　　國　　110 　年　　10　　月　　8 　　日
                  民事第五庭  法  官　陳淑卿
以上正本係照原本作成。
如對本判決上訴，須於判決送達後20日內向本院提出上訴狀。
如委任律師提起上訴者，應一併繳納上訴審裁判費。
中　　華　　民　　國　　110 　年　　10　　月　　12　　日
                              書記官  謝璧卉